臺灣基隆地方法院刑事判決　
110年度訴字第432號
公  訴  人  臺灣基隆地方檢察署檢察官
被      告  朱振霖


指定辯護人  彭傑義律師
上列被告因公共危險等案件，經檢察官提起公訴（110年度偵字
第2788號、110年度偵字第2825號），本院判決如下：
    主  文
朱振霖放火燒燬現供人使用之住宅，未遂，處有期徒刑壹年拾月
；又對於公務員依法執行職務時施強暴，處有期徒刑貳月，如易
科罰金，以新台幣壹仟元折算壹日。均緩刑參年。
扣案之寶特瓶壹個，沒收之。
    事  實
一、朱振霖與父親朱進財同住於新北市○○區○○路000號之住宅中
    ，因與女友發生口角爭執心情不佳，竟基於放火燒燬現供人
    使用住宅之犯意，於民國110年3月5日下午2時5分許，前往
    新北市瑞芳區海濱路上之中油海濱加油站購買汽油後，持裝
    有汽油之保特瓶進入上開住宅，並將汽油淋於其身，以打火
    機點燃延燒，致客廳天花板及四周牆面上半部輕微燻黑、近
    客廳之臥室房門靠走廊側上緣部分燻黑、近浴室之臥室天花
    板及四周牆面輕微積碳，且南面牆上方局部碳化破損、走廊
    北側部分天花板及牆面塑膠飾板軟化變形、靠上方部分受燒
    變色、南側部分天花板及牆面塑膠飾板碳化掉落、浴廁及廚
    房天花板及牆面大面積煙燻，惟房屋之結構體未達燬壞程度
    而未遂。嗣朱振霖於同日下午2時14分許，於未經具有偵查
    犯罪職權之機關或公務員發覺其為犯人前，前往新北市政府
    警察局瑞芳分局瑞濱派出所向當日值班警員坦承上開犯行，
    而願接受裁判，始悉上情。
二、又朱振霖於110年4月18日下午1時2分許，在基隆市中正區和
    一路2巷之社寮橋上，因不滿員警鄭旭翔及許基南對其違規
    停車之行為逕行舉發，明知身著警察制服之員警鄭旭翔及許
    基南當時係在執行職務中，竟因一時情緒失控，基於對公務
    員依法執行職務時施強暴、侮辱公務員之犯意，先趨前逼近
    員警許基南，並以右手揮擊員警許基南所持之密錄器，且以
    左手拉扯員警許基南之手臂以辨認員警編號，復試圖奪取員
    警許基南之警械，以此強暴方式妨害員警許基南公務之執行
    後，又對員警鄭旭翔及許基南出言：「我咧幹你娘老機掰母
    ，幹你娘啦」、「幹你娘機掰咧」、「我一直罵怎樣，幹你
    娘咧，把我放開」、「衝三小啦，我咧幹你娘，幹你娘，幹
    你娘機掰啦」、「就是沒有母親，所以才要幹你娘，我咧幹
    你娘機掰啦」、「我咧幹你娘咧」、「我咧幹你娘咧」、「
    幹你娘機掰，銬三小」、「凹看看啊，幹你娘機掰，給我凹
    凹看啊」等語，對當時依法執行職務之員警鄭旭翔及許基南
    為侮辱行為（公然侮辱部分均未據告訴）。
三、案經新北市政府警察局瑞芳分局及基隆市警察局第二分局分
    別報告臺灣基隆地方檢察署檢察官偵查起訴。
    理  由
壹、證據能力：
一、按被告以外之人於審判外之言詞或書面陳述，除法律有規定
    者外，不得作為證據，刑事訴訟法第159條第1項固定有明文
    ；惟被告以外之人於審判外之陳述，雖不符同法第159條之1
    至第159之4之規定，而經當事人於審判程序同意作為證據，
    法院審酌該言詞陳述或書面陳述作成時之情況，認為適當者
    ，亦得為證據。又當事人、代理人或辯護人於法院調查證據
    時，知有第159條第1項不得為證據之情形，而未於言詞辯論
    終結前聲明異議者，視為有前項之同意，同法第159條之5第
    1、2項亦定有明文。被告朱振霖及其辯護人對卷內被告以外
    之人之供述證據於於準備程序時，均不爭執證據能力（本院
    卷第60-61頁），本院於審理時提示上開審判外陳述之內容
    並告以要旨，且經公訴人、被告及辯護人到庭表示意見，亦
    未於言詞辯論終結前對該等記載審判外陳述筆錄之證據資格
    有何異議，依據首開規定，應視為被告已有將上開審判外陳
    述作為證據之同意，本院審酌上開被告以外之人審判外陳述
    作成時之情況，並無不能自由陳述之情形，亦未見有何違法
    取證或其他瑕疵，且與待證事實具有關聯性，認為以之作為
    證據應屬適當，自均有證據能力。
二、除供述證據以外，其餘業經本院援為後開事實認定之「非供
    述證據」，核無公務員取得過程違背法定程式之具體事證，
    且均經本院於審判期日，依刑事訴訟法第164條、第165條之
    規定，踐行證據調查之法定程序，自均具有證據能力。
貳、實體事項：
一、事實欄一、所示之事實，業據被告於警詢、偵訊及本院審理
    時均坦承不諱，核與證人朱進財、趙倚苹於警詢時之證述相
    符（110年度偵字第2825號卷第13-18頁），並有現場暨監視
    器畫面照片（包括被告縱火所穿衣物之照片、購買汽油所戴
    安全帽之照片、購買汽油所騎乘機車之照片、裝汽油寶特瓶
    之照片）、被告遭燒傷之診斷證明書、被告購買汽油之交易
    明細及發票、新北市政府警察局瑞芳分局110 年5 月18日新
    北警瑞刑字第1103661043號函暨所附刑事案件報告書、新北
    市政府消防局110年4月20日火災原因調查鑑定書（含火災原
    因調查鑑定書摘要、火災現場勘察人員簽到表、火災現場勘
    察紀錄及原因研判、新北市政府消防局瑞芳分隊火災出動觀
    察紀錄、火災保險資料查詢表、新北市政府消防局救護紀錄
    表、新北市政府消防局火災鑑定實驗室火災證物鑑定報告、
    火災相關位置示意圖、火災現場物品配置圖、火災現場拍攝
    位置圖、火災現場立體配置示意圖、現場暨監視器翻拍照片
　　等件在卷可稽（110年度偵字第2825號卷第21-31、33-35、3
    7、67-159頁），足認被告上開任意性自白，與事實相符，
    堪以採信。
二、事實欄二、所示事實，則據被告於本院準備程序、審理中坦
    認不諱，核與證人簡祐麟於警詢證述之情節相符（110年度
    偵字第2788號卷第25-29頁），並有基隆市警察局第二分局
    和一路派出所職務報告、臺灣基隆地方檢察署檢察官勘驗筆
    錄等件存卷可佐（110年度偵字第2788號卷第33、71-73、80
    頁），堪認被告此部分所為任意性自白亦與事實相符，而堪
    採信。
三、綜上，本件事證明確，被告所為上開犯行，均堪認定，應依
    法論科。　　
參、論罪科刑：
一、新舊法比較：被告行為後，刑法第140條於111 年1月12日修
    正公布，並於同年月14日生效施行，修正前刑法第140條第1
    項規定：「於公務員依法執行職務時，當場侮辱或對於其依
    法執行之職務公然侮辱者，處6月以下有期徒刑、拘役或3,0
    00元以下罰金。」，修正後該條刪除原第2項並規定：「於
    公務員依法執行職務時，當場侮辱或對於其依法執行之職務
    公然侮辱者，處1年以下有期徒刑、拘役或10萬元以下罰金
    。」，就上開修正前後法條相較，其法定刑之有期徒刑上限
    由6月提高為1年、罰金刑上限則由新臺幣（下同）3,000元
    提高為10萬元，足見修正後規定並無較有利於被告，是經新
    舊法比較結果，被告就事實欄二、所犯，仍應適用其行為時
    即111年1月12日修正前刑法第140條第1項之規定。
二、按，刑法第173條第1項所謂放火燒燬現供人使用之住宅，必
    須房屋構成之重要部分已燒燬，如僅房屋內之傢俱、物件燒
    燬，房屋本身尚未達喪失其效用之程度，即不能依該條項論
    罪；所稱之燒燬，係指燃燒毀損之意，亦即標的物已因燃燒
    結果喪失其效用而言；行為人如有放火燒燬上述物體之犯罪
    故意，而已著手放火行為之實施，即應構成犯罪，即令放火
    結果上述物體未因燒燬而喪失其效用，僅屬犯罪為既遂或未
    遂之問題，不以致生公共危險為犯罪構成要件（最高法院79
    年度台上字第2656號、87年度台上字第1719號、69年度台上
    字第1976號刑事判決意旨參照）。本件被告以寶特瓶裝汽油
    後，將汽油潑灑於己身，並以打火機點燃，致客廳天花板及
    四周牆面上半部輕微燻黑、近客廳之臥室房門靠走廊側上緣
    部分燻黑、近浴室之臥室天花板及四周牆面輕微積碳，且南
    面牆上方局部碳化破損、走廊北側部分天花板及牆面塑膠飾
    板軟化變形、靠上方部分受燒變色、南側部分天花板及牆面
    塑膠飾板碳化掉落、浴廁及廚房天花板及牆面大面積煙燻，
　　然本案房屋之主要構成部分樑、柱、屋頂及支撐壁等並未坍
    塌、傾圮，仍然完好，顯然尚未因燃燒結果而致該建築物之
    主要結構體喪失效用，而未達「燒燬」之程度。
三、核被告就事實欄一、所為，係犯刑法第173條第3項、第1項
    之放火燒燬現供人使用之住宅未遂罪；就事實欄二、所為，
    係犯刑法第135條第1項之對於公務員依法執行職務時施強暴
    罪及修正前刑法第140條第1項之侮辱公務員罪。又被告所犯
    侮辱公務員罪係屬侵害國家法益，並非侵害個人法益之罪，
    如對於公務員2人以上依法執行勤務時，施強暴脅迫或當場
    侮辱，仍屬單純一罪，並無刑法第55條所謂『想像競合』之法
    例適用（最高法院85年度台非字第238號判決意旨可資參照
    ），查本件被告於員警鄭旭翔、許基南等人依法執行職務時
    ，辱罵其等之行為，係侵害國家法益，應論以一罪。被告以
    一行為同時觸犯對於公務員依法執行職務時施強暴罪及侮辱
    公務員罪，為想像競合犯，應依刑法第55條規定，從一重之
    對於公務員依法執行職務時施強暴罪論處。
四、被告所犯上開2罪，犯意各別，行為互殊，應分論併罰。
五、刑罰之減輕：
(一)被告雖已著手於放火行為之實行，然因消防人員及時到場撲
    滅火勢，尚未達燒燬之程度而未遂，因犯罪結果顯較既遂之
    情形為輕，故依刑法第25條第2項規定，按既遂犯之刑度減
    輕其刑。　　
(二)又被告於110年3月5日下午2時5分許，於中油海濱加油站購
    買汽油，返回上開住處後，即為上開放火行為，並於有偵查
    犯罪職權之機關或公務員發覺其為犯人前，旋於同日下午2
    時11分許，前往新北市政府警察局瑞芳分局向員警坦承放火
    犯行，而願接受裁判一情，有新北市政府警察局員警工作紀
    錄簿、本院公務電話紀錄在卷可稽（本院卷第51-53頁），
    堪認被告符合自首之要件，爰依刑法第62條前段規定，減輕
    其刑。被告有2 種以上減刑之事由，應依法遞減輕之。
六、爰以行為人責任為基礎，審酌被告因罹有情緒性障礙症，較
    易衝動，因與女友發生爭執，心情不佳，而為上開放火犯行
    ，其行為對個人乃至於社會之法益風險甚高，本應予以嚴懲
    ；另明知鄭旭翔及許基南為依法執行勤務之員警，竟對許基
    南施以強暴，並以言詞侮辱鄭旭翔及許基南，漠視公權力，
    亦應予以非難；惟衡酌被告犯後坦承不諱，良有悔意，且衡
    以被告係因罹有情緒障礙相關疾病，情緒較易不穩、低落、
    衝動，此有振興醫療財團法人振興醫院110年9月15日振行字
    第1100005171號函暨所附門診紀錄、診斷證明、維德醫療社
    團法人基隆維德醫院110年9月24日維德法字第1100000114號
    函暨所附病歷存卷可憑（110年度偵字第2825號卷第175-217
    ），另被害人即屋主朱進財亦表示：伊太晚了解被告有身心
    問題，伊覺得自己有責任，並沒有要追究被告責任，希望給
    被告緩刑等語（本院卷第60、102頁）、被害人許基南於本
    院準備程序中亦稱：伊願意原諒被告，希望被告可以按時吃
    藥等語（本院卷第59-60頁）；兼衡被告未曾有判處徒刑之
    素行（參卷附臺灣高等法院被告前案紀錄表）、並參以被告
    之犯罪動機、目的、手段、大學肄業之智識程度（本院卷第
    19頁個人戶籍資料）、自述小康之家庭經濟狀況、擔任救護
    員等一切情狀，分別量處如主文所示之刑，並就所犯對公務
    員依法執行職務時施強暴罪部分，併諭知易科罰金之折算標
    準，以資儆懲。
七、被告前未曾因故意犯罪而受有期徒刑以上刑之宣告，有臺灣
    高等法院前案紀錄表可查；其因一時失慮，致罹刑章，惟事
    後已知自省，並獲致被害人即屋主朱進財、被害人即員警許
    基南之諒解如前述，並持續就醫治療中，目前有正當工作（
    參本院卷第73-75頁），考量被告正值壯年，且父親朱進財
    因病（參本院卷第77頁診斷證明書），亟需被告照顧，倘令
    被告即刻入監執行刑罰，除剝奪其工作機會外，對於其再社
    會化及家人之照顧並無助益，復衡之刑罰制裁之積極目的，
    在預防犯人之再犯，對於初犯且惡性未深、天良未泯者，若
    因偶然誤蹈法網即置諸刑獄，實非刑罰之目的，從而，本院
    衡酌上情，認被告經此偵審程序及科刑教訓後，應當知所警
    惕，信無再犯之虞，認前開所宣告之刑，均以暫不執行為適
    當，爰依刑法第74條第1項第1款之規定，併予宣告緩刑如主
    文所示之期間。
八、沒收：供犯罪所用、犯罪預備之物或犯罪所生之物，屬於犯
    罪行為人者，得沒收之，刑法第38 條第2項定有明文。查，
    被告持以為本案放火犯行之打火機1個，雖為被告所有，惟
    未據扣案，且被告於本院審理中陳稱：該打火機已經不知道
    到哪裡去了等語（本院卷第95頁），經衡酌該打火機並非違
    禁物，且欠缺刑法上之重要性，為免將來執行之困難，爰依
    刑法第38條之2第2項之規定，不予宣告沒收或追徵其價額。
    扣案之縱火案採驗盒3個（包含燒熔碳化物、混凝土碎片、
    寶特瓶、衣物），其中寶特瓶檢出含有汽油成份，有新北市
    政府消防局火災鑑定實驗室火災證物鑑定報告在卷可稽，係
    被告所有，供上開放火犯行所用之物，爰依刑法第38條第2
    項之規定，予以宣告沒收。
據上論斷，應依刑事訴訟法第299條第1項前段，判決如主文。
本案經檢察官陳怡龍、陳淑玲提起公訴，檢察官林明志到庭執行
職務。
中　　華　　民　　國　　111 　年　　3 　　月　　17　　日
            刑事第四庭審判長  法　官　齊  潔
　　　　　　　　　            法  官  謝昀芳
　　　　　　　　　            法  官  周霙蘭
以上正本證明與原本無異。
如不服本判決應於收受送達後20日內向本院提出上訴書狀，並應
敘述具體理由；其未敘述上訴理由者，應於上訴期間屆滿後20日
內向本院補提理由書( 均須按他造當事人之人數附繕本) 「切勿
逕送上級法院」。
中　　華　　民　　國　　111 　年　　3 　　月　　17　　日
                              書記官  洪儀君
附錄論罪法條：
中華民國刑法第173條
放火燒燬現供人使用之住宅或現有人所在之建築物、礦坑、火車
、電車或其他供水、陸、空公眾運輸之舟、車、航空機者，處無
期徒刑或7年以上有期徒刑。
失火燒燬前項之物者，處1年以下有期徒刑、拘役或1萬5千元以
下罰金。
第1項之未遂犯罰之。
預備犯第1項之罪者，處1年以下有期徒刑、拘役或9千元以下罰
金。
中華民國刑法第140條（修正前）
於公務員依法執行職務時，當場侮辱或對於其依法執行之職務公
然侮辱者，處六月以下有期徒刑、拘役或三千元以下罰金。
對於公署公然侮辱者，亦同。
中華民國刑法第135條
對於公務員依法執行職務時，施強暴脅迫者，處3年以下有期徒
刑、拘役或30萬元以下罰金。
意圖使公務員執行一定之職務或妨害其依法執行一定之職務或使
公務員辭職，而施強暴脅迫者，亦同。
犯前二項之罪而有下列情形之一者，處6月以上5年以下有期徒刑
：
一、以駕駛動力交通工具犯之。
二、意圖供行使之用而攜帶兇器或其他危險物品犯之。
犯前三項之罪，因而致公務員於死者，處無期徒刑或7年以上有
期徒刑；致重傷者，處3年以上10年以下有期徒刑。